臺灣高等法院臺南分院刑事裁定
111年度毒抗字第443號
抗  告  人  翁國豪
即  被  告          

上列抗告人即被告因聲請觀察勒戒案件，不服臺灣臺南地方法院
中華民國111年5月16日所為111年度毒聲字第440號裁定，提起抗
告，本院裁定如下：
    主  文
抗告駁回。
    理  由
一、抗告意旨略以：被告確實未施用第二級毒品甲基安非他命。
　㈠查被告前因施用第二級毒品甲基安非他命，業於民國110年底
    完成戒癮治療，並多次前往觀護人室檢驗，均未檢出有甲基
    安非他命陽性之情形，足證被告已完成戒毒。又111年1月10
    日為被告最後一次前往觀護人室檢驗，被告明知要再次檢驗
    ，豈可能在檢驗日前又再次施用毒品，顯有違常情。再者，
    被告因有心肌梗塞及長期憂鬱症病史，為施用毒品之高危險
    群，被告當無可能危害自身生命安全，再度施用毒品。
　㈡實則，被告於111年1月10日前數日，曾前往聲色場所消費，
    恐因此在被告不知情之情況下，始誤食施用第二級毒品。被
    告絕非故意施用。
  ㈢退步言之，縱認被告因在不知情情況下吸到第二級毒品甲基
    安非他命，惟本案被告之情況應可以戒癮治療代替觀察、勒
    戒：
　⒈按我國現行對施用毒品者之刑事政策，於97年4 月30日修正
    公布之毒品危害防制條例第24條第1項規定「本法第20條第1
    項之程序，於檢察官先依刑事訴訟法第253條之1第1項、第2
    53條之2之規定，為附命完成戒癮治療之緩起訴處分時，不
    適用之。」，對於「初犯」及「3年後再犯」毒癮治療方式
    ，採行「觀察、勒戒」與「緩起訴之戒癮治療」並行雙軌模
    式，「緩起訴之戒癮治療」係以社區醫療處遇替代監禁式治
    療，使衷心戒毒之施用毒品者得以繼續正常家庭與社會生活
    為特色，而為落實此項新戒毒刑事政策之執行，同條例第24
    條第2項並明定「前項緩起訴處分，經撤銷者，檢察官應依
    法追訴」，期以恩威並濟方式，使施用毒品者不能心存僥倖
    ，藉此非監禁式治療機會之空窗期再犯，俾達成戒除毒癮之
    實際效果（最高法院100年度台非字第51號判決意旨參照）
    。據此，檢察官對於施用第1級、第2級毒品案件，依法應均
    可選擇為附命完成戒癮治療之緩起訴處分。
　⒉次按行政院依修正前毒品危害防制條例第24條第3項授權制定
    「毒品成癮治療實施辦法及完成治療認定標準」（下稱「戒
    癮治療認定標準」），該認定標準第2條第1項原先固然僅規
    定：戒癮治療認定標準規定之戒癮治療實施對像，為施用第
    1級毒品海洛因、嗎啡、鴉片及其相類製品者，而「戒癮治
    療認定標準」部分條文業經行政院於102年6月26日以院臺法
    字第1020138361號令修正發布施行，正式明文將第2級毒品
    之戒癮治療模式納入戒癮治療認定標準之適用範圍，俾使檢
    察官得依相關規定對於施用第2級毒品之案件，為附命完成
    戒癮治療之緩起訴處分，達成以醫療管道幫助毒品施用者早
    日復歸社會之目標，進而降低人口再犯率，落實毒品減害政
    策，是依現行法令規定而言，檢察官就施用第2級毒品案件
    ，得告知被告推動戒癮治療之内容，經其同意參加戒癮治療
    而對被告為附命完成戒癮治療之緩起訴處分，應無任何疑義
    。
　⒊被告未曾受有期徒刑以上刑之宣告，素行良好，110年底已完
    成戒癮治療，多次經觀護人檢驗，均未有再施用之情形。又
    被告從事營造業，為禾旺工程行之負責人（抗證2)，負責在
    工地駕駛卡車、怪手、山貓等機械設備，工作繁重，身上背
    負生財器具貸款，每月繳納貸款金額高達10餘萬元(抗證3)
    ，經濟及生活壓力龐大。再者，被告尚須扶養母親及兩名年
    幼子女，倘遭觀察勒戒，勢必無法繼續工作，家庭將頓失所
    有收入，又倘被告無法如期繳清貸款，被告所背負之龐大債
    務將無法處理，被告恐將立即失去生財器具，更影響家中經
    濟，對被告影響重大，故實有准予戒癮治療之必要。
　⒋又被告經採尿送驗結果呈現安非他命及甲基安非他命陽性反
    應後，檢察官並未再開庭詢問被告是否願意再次接受戒癮治
    療，亦未調查戒癮治療對於被告之助益，即聲請觀察勒戒，
    顯未考量被告之意願及困境。
  ㈣綜上所述，檢察官聲請書顯未考量被告配合接受戒癮治療 之
    決心及意願，亦未審酌被告為戒癮毒品所做之努力，實已符
    合戒癮治療之條件，未依毒品戒癮治療實施辦法及完成治療
    認定標準徵詢治療機構意見，原裁定未審酌於此，顯有應 
    調查而未予調查之違背法令情事，懇請鈞院審酌上述各情，
    廢棄原裁定，令檢察官再為是否戒癮治療之調查，以利檢察
    官為被告為附命完成戒癮治療之緩起訴處分，使被告得以戒
    癮治療之方式戒除毒癮並繼續正常生活，以勵自新，如蒙惠
    准，感激不盡。　
二、按犯第10條之罪者，檢察官應聲請法院裁定，或少年法院(
    地方法院少年法庭)應先裁定，令被告或少年入勒戒處所觀
    察、勒戒，其期間不得逾2月。毒品危害防制條例第20條第1
    項明文規定。又按倘僅經檢察官為「附命緩起訴」而非起訴
    、判刑，不論有無完成戒癮治療，其再犯更有適用同條例第
    20條第3項規定，施以「觀察、勒戒或強制戒治」之必要(最
    高法院110年度台上字第2096號刑事判決意旨可資參照)。
三、經查：
　㈠被告於111年1月10日16時36分許，臺灣臺南地方檢察署觀護
    人採尿往前回溯96小時內，於不詳時間、地點，以不詳方式
    ，施用第二級毒品甲基安非他命1次，經檢察官聲請觀察勒
    戒，原審法院依據卷附臺灣臺南地方檢察署施用毒品犯尿液
    檢體監管紀錄表、臺灣檢驗科技股份有限公司濫用藥物檢驗
    報告（檢體編號：000000000-0號）各1份在卷可稽，認被告
    於聲請書所載時、地，施用第二級毒品甲基安非他命，而裁
    定被告應送勒戒處所觀察、勒戒，期間不得逾2月。
　㈡本院審酌卷附之證據，認被告確實曾於採尿往前回溯96小時
    內，施用第二級毒品甲基安非他命無訛，另依被告前案紀錄
    表，被告前因施用毒品，經檢察官為附命戒癮治療之緩起訴
    處分，並未曾接受過觀察勒戒或強制戒治處分，參照前述大
    法庭判決意旨，縱被告曾接受過機構外處分之治療，仍無法
    與接受過觀察勒戒或強制戒治處分等同視之，因此被告自仍
    應適用毒品危害防制條例第20條第1項規定。
　㈢被告抗告雖否認有施用第二級毒品甲基安非他命犯行，辯稱
    可能係於不知情狀況下而誤食，並表示希望能再予戒癮治療
    云云。然：
　⒈被告對於尿液檢驗結果何以呈現安非他命類陽性反應，於警
    局先辯稱，於採尿前2日曾服用感冒糖漿云云，嗣於抗告時
    則又改稱，可能是採尿前數日，在聲色場所誤吸食到云云，
    前後辯詞反覆不一，自有難以憑採之處，且被告又無法提出
    任何購買感冒糖漿或何人於聲色場所吸食甲基安非他命之佐
    證資料，所辯可能因服用感冒糖漿、及誤食云云，顯然無據
    。況且，被告本身曾於109年4月14日以燒烤吸食煙霧之方式
    ，施用過第二級毒品甲基安非他命，經警查獲後，由臺灣臺
    南地方檢察署以109年度毒偵字第1363號為附條件之緩起訴
    ，期間至111年8月4日為止，有被告前案紀錄及上開緩起訴
    處分書在卷為憑。被告既有以燒烤吸食煙霧之方式吸食甲基
    安非他命之經驗，顯見被告已知悉吸食甲基安非他命煙霧之
    效果，是縱使被告所辯為真，然被告已知同在密閉空間之其
    他人以燒烤方式施用甲基安非他命，仍繼續與之共處一室，
    可見被告亦容認自己以吸食二手菸之方式，吸食甲基安非他
    命，是其辯稱係誤吸云云，自不足採。
  ⒉又被告前次於109年4月14日因施用第二級毒品甲基安非他命
    ，業經檢察官為附命戒癮治療之緩起訴處分，足見檢察官已
    給予過被告緩起訴處分及機構外處遇治療之機會，被告於前
    案緩起訴處分期間再犯本案，足認被告十分欠缺自主戒毒之
    意志力，因此，自有需藉由國家以強制隔離之方式協助其戒
    除毒癮之必要。
　㈣綜上所述，檢察官向法院聲請觀察勒戒，經原審裁定准許，
    即無違法或不當。被告否認係故意施用毒品，指摘檢察官及
    原裁定未考量被告配合接受戒癮治療之決心、意願，及以家
    庭經濟狀況等由，提起抗告，為無理由，應予駁回。
四、據上論結，應依刑事訴訟法第412條，裁定如主文。　　
中　　華　　民　　國　　111 　年　　6 　　月　　7 　　日
                  刑事第二庭    審判長法　官  陳珍如
                                      法　官  黃裕堯
                                      法　官  包梅真
以上正本證明與原本無異。
不得再抗告。
　　　　　　　　　　　　　　　　　　　書記官　許雅華
中　　華　　民　　國　　111 　年　　6 　　月　　7 　　日